【裁判字號】    99,交聲,3982
【裁判日期】    991123
【裁判案由】    聲明異議
【裁判全文】
臺灣臺中地方法院交通事件裁定      99年度交聲字第3982號
原處分機關  交通部公路總局臺中區監理所臺中市監理站
異議人即
受處分人    梁智強
上列受處分人因違反道路交通管理處罰條例案件，對於交通部公
路總局臺中區監理所臺中市監理站於民國99年11月4 日所為之處
分( 原處分案號: 裁監稽違字第裁61-GF0000000號) ，聲明異議
，本院裁定如下：
    主    文
異議駁回。
    理    由
一、原處分意旨略以：異議人即受處分人梁智強（下稱受處分人
    ）於民國99年10月21日22時19分許，駕駛車號G2F-691 號重
    機車，行經臺中市○○區○○路1 段384 號巷口處，因「酒
    後駕車拒絕接受酒精濃度測試（無肇事）（無人受傷）」之
    違規，經臺中市警察局第五分局東山派出所員警以中市警交
    字第GF0000000 號通知單舉發，嗣經原處分機關於99年11月
    4 日依道路交通管理處罰條例第35條第4 項規定，以裁監稽
    違字第裁61-GF0000000號裁決書，裁處受處分人吊銷汽車駕
    駛執照，3 年內禁考〔罰鍰新臺幣（下同）60,000元部分，
    99年11月4 日申請分期繳納罰鍰手續，已完納部分款項3,50
    0 元〕等語。
二、聲明異議意旨則以：受處分人因長期在外工作，不知機車駕
    照過期吊銷，監理單位因酒駕要吊銷（聲明異議狀誤載為吊
    扣）汽車駕照3 年，因為伊上班油漆必須要有駕照，希望法
    院吊扣機車駕照。
三、按汽車駕駛人拒絕接受道路交通管理處罰條例第35條第1 項
    酒精濃度測試之檢定者，處60,000元罰鍰，並當場移置保管
    該汽車及吊銷該駕駛執照；又汽車駕駛人，曾依第35條第4
    項前段規定吊銷駕駛執照者，3 年內不得考領駕駛執照，道
    路交通管理處罰條例第35條第4 項前段、第67條第2 項分別
    定有明文。又按「汽車駕駛人，因違反本條例及道路交通安
    全規則之規定，受吊銷駕駛執照處分時，吊銷其持有各級車
    類之駕駛執照」，此為道路交通管理處罰條例第68條所明定
    。再道路交通管理處罰條例第68條業於94年12月14日修正，
    並自95年3 月1 日施行，修正前之道路交通管理處罰條例第
    68條規定：「汽車駕駛人，因違反本條例及道路交通安全規
    則之規定，受吊扣或吊銷駕駛執照處分時，吊扣或吊銷其持
    有各級車類之駕駛執照」，其立法意旨在於違規行為對道路
    交通秩序之維持及道路交通安全已生較大之影響，故規定吊
    扣或吊銷其持有各級車類之駕駛執照，以限制其繼續駕車行
    駛道路之權利，其係屬駕駛行為之限制，並不因所持駕駛執
    照種類不同而有所差異。而修正後之道路交通管理處罰條例
    第68條立法理由略以：「原條文將違法或違規駕駛人所持有
    各級車類之駕駛執照一併吊扣或吊銷，失之過酷，影響人民
    工作及生活甚鉅，爰修正之」等語。故依修正後道路交通管
    理處罰條例第68條之規定觀之，受吊扣駕駛執照處分，不再
    吊扣其持有各級車類之駕駛執照，僅於受吊銷駕駛執照處分
    時，始吊銷其持有各級車類之駕駛執照，而限縮修正前條文
    之適用範圍，即受吊扣駕駛執照處分，不在本條規定適用之
    列。是依上開規定受吊銷駕照處分者，仍維持吊銷其持有各
    級車類之駕駛執照，至於受吊扣駕照處分者，則僅吊扣其違
    法或違規當時所駕駛車輛之駕駛執照，不再吊扣其持有各級
    車類之駕駛執照，其理甚明。
四、經查，本件受處分人於99年10月21日22時19分許，駕駛車號
    G2F-691 號重機車，行經臺中市○○區○○路1 段384 號巷
    口處，因「酒後駕車拒絕接受酒精濃度測試（無肇事）（無
    人受傷）」之違規，為臺中市警察局第五分局東山派出所員
    警舉發等情，有前揭舉發通知單1 紙等在卷可稽，受處分人
    對此亦不爭執，是本件受處分人上開拒絕酒測之違規事實洵
    堪認定。而現行道路交通處罰條例第68條已對於人民之工作
    及生活有所考量而作修正，惟本件受處分人係違反道路交通
    管理處罰條例第35條第4 項之規定，該項之法律效果為吊銷
    各級車類之駕駛執照，並非僅吊銷其違法或違規當時所駕駛
    車輛之駕駛執照，此乃法律特別規定違規人受吊銷駕駛執照
    處分時之法律效果，原處分機關尚無裁量權限予以限縮，故
    依據前述三之說明，受處分人之異議理由，於法即難認有據
    。從而，原處分機關據以裁罰，於法並無不合。
五、綜上所述，本件受處分人違規事證明確，原處分機關依道路
    交通管理處罰條例第35條第4 項之規定，裁處罰鍰60,000元
    ，吊銷汽車駕駛執照，並依同條例第67條第2 項之規定，3
    年內不得考領駕駛執照，核無違誤或不當，受處分人本件聲
    明異議，為無理由，應予駁回。
六、依道路交通管理處罰條例第87條第2 項、道路交通事件處理
    辦法第18條，裁定如主文。
中    華    民    國    99    年    11    月    23    日
                  交通法庭    法  官  楊欣怡
以上正本證明與原本無異。
如不服本裁定應於送達後5日內向本院提出抗告狀(應附繕本)並
敘述抗告之理由。
                              書記官  黃泰能
中    華    民    國    99    年    11    月    23    日

司法院資訊處製作；財團法人民間司法改革基金會備份。
